---
title: "E2"
format: pdf
editor: visual
---

# E2: DEMO - Time Difference between subsequent Positions

**Difftime function:** Assume we want to calculate the timelag between subsequent positions. To achieve this we can use the function `difftime()` combined with `lead()` from `dplyr`. Let’s look at thgit initese functions one by one.

-   Distanz zwischen zwei Zeitpunkten im Posixct- Format. Hier werden die Zeitpunkte later und now genannt und mit difftime die Unterschiede berechnet.

-   Man wandelt es meist in numeric um, damit es einfacher ist, zb in 4500s. Das macht man mit der Funktion difftime_secs().

```{r}
#difftime takes two POSIXct values.

now <- as.POSIXct("2024-04-26 10:20:00")
later <- as.POSIXct("2024-04-26 11:35:00")

later


time_difference <- difftime(later, now)
time_difference

#You can also specify the unit of the output.
time_difference <- difftime(later, now, units = "secs")
time_difference

#difftime returns an object of the class difftime.
class(time_difference)
## [1] "difftime"

str(time_difference)
##  'difftime' num 4500
##  - attr(*, "units")= chr "secs"


```

However in our case, numeric values would be more handy than the class difftime. So we’ll wrap the command in as.numeric():

```{r}
time_difference <- as.numeric(difftime(later, now, units = "secs"))

str(time_difference)
##  num 4500
class(time_difference)
## [1] "numeric"

```

In fact, we will use this exact operation multiple times, so let’s create a function for this:

```{r}
difftime_secs <- function(later, now){
    as.numeric(difftime(later, now, units = "secs"))
}
```

## Lead() /Lag()

`lead()` and `lag()` return a vector of the same length as the input, just offset by a specific number of values (default is 1). Consider the following sequence.

We can now run `lead()` and `lag()` on this sequence to illustrate the output. `n =`specifies the offset, `default =` specifies the default value used to “fill” the emerging “empty spaces” of the vector. This helps us performing operations on subsequent values in a vector (or rows in a table).

-   Werte innerhalb eines Vektors oder einer Spalte zeitlich bzw. positionsmässig zu verschieben. Sie geben die gleiche Länge zurück wie ursprünglich, aber verschoben.

-   lag() greift auf vorherige Werte zu

-   Lead() greift auf nachfolgende Werte zu

-   n = wie viele Positionen werden verschoben? default= Welcher Wert die entstehenden Lücken füllt, zb NA oder hier 1?)

-   Was nützt es uns? man kann Beziehungen zwischen aufeinanderfolgenden Daten herstellen, ohne dass man Schleifen schreiben muss.

Dieses Beispiel 1-10. Bei Lead wird das vorherige geholt–\> hier NA am Schluss. Bei Lead 2 mal wird 2 mal die vorherigen geholt, also NA zu Beginn. Den Default kann man auch ändern, dann zeigt es kein NA, sondern 0.

```{r}
numbers <- 1:10
numbers

library("dplyr")
lead(numbers)

lead(numbers, n = 2)
lag(numbers)

lag(numbers, n = 5)

lag(numbers, n = 5, default = 0)
```

Beim übergang vom einen Tier ins andere (Hans und Klara) wird ein falscher Wert entstehen, da wir nicht gruppiert haben (ein negativer Zeitunterschied), deshalb gruppieren wird das Ganze dann noch.

## mutate()

```{r}
wildschwein <- tibble(       # aka data.frame
    TierID = rep(c("Hans", "Klara"), each = 5),
    DatetimeUTC = rep(as.POSIXct("2015-01-01 00:00:00", tz = "UTC") + 0:4 * 15 * 60, 2)
)

wildschwein

```

#### Speed berechnen zwischen zwei Zeitpunkten

```{r}

now <- wildschwein$DatetimeUTC
later <- lead(now)

# View(wildschwein)

wildschwein$timelag <- difftime_secs(later, now)

wildschwein
```

```{r}
#Mit mutate kein dollarzeichen:  note the lack of "$"
wildschwein <- mutate(wildschwein, timelag = difftime_secs(lead(DatetimeUTC), DatetimeUTC))

wildschwein
```

## group_by()

Jetzt wird der letzte Wert pro Tier dann als NA angezeigt, weil eine Berechnung des Übergangs zwischen den Tieren keinen Sinn ergibt.

```{r}
# again, note the lack of "$"
wildschwein <- group_by(wildschwein, TierID)
```

```{r}
# again, note the lack of "$"
wildschwein <- mutate(wildschwein, timelag = difftime_secs(lead(DatetimeUTC), DatetimeUTC))

wildschwein
```

## Piping

So geht es noch einfacher mit Piping:

```{r}
wildschwein |>                                            # Take wildschwein...
    group_by(TierID) |>                                   # ...group it by TierID
    mutate(
        timelag = difftime_secs(lead(DatetimeUTC), DatetimeUTC)# Caculate difftime
        )
```

## summarise()

```{r}
summarise(wildschwein, mean = mean(timelag, na.rm = TRUE))
```

# E2: Exercise A

## Task 1: Import your Data

& Data Frame daraus machen.

-   es ist bereits im richtigen Koordinatensystem EPSG 2056

-   Coordinates sind stored in N und E columns.

-   Sabi, Rosa, Ruth sind die Namen der Tiere

-   Man muss das Zeitformat als Posixct machen

```{r}
library("readr")
library("sf")
library("tidyverse")
library("dplyr")


wildschwein_BE <- read_delim("Data/wildschwein_BE_2056.csv", ",")

wildschwein_BE <- st_as_sf(wildschwein_BE, coords = c("E", "N"), crs = 2056)

head(wildschwein_BE)
str(wildschwein_BE)

wildschwein_BE$DatetimeUTC <- as.POSIXct(wildschwein_BE$DatetimeUTC, tz = "UTC")

```

## Task 2: Getting an Overview

Calculate the time difference between subsequent rows as described in the demo with lead() and difftime_secs() in a new column timelag.

Du solltest die Zeitdifferenz **pro Tier (`TierID`)** berechnen und die Daten vorher **zeitlich sortieren**.

-   arrange: Reihenfolge bestimmen

-   group by nach TierID

-   timelag: Differenz in sekunden –\> timelag Spalte

```{r}
difftime_secs <- function(later, now){
    as.numeric(difftime(later, now, units = "secs"))
}

wildschwein_BE <- wildschwein_BE %>%
  arrange(TierID) %>%   # nach Tier
  mutate(
    timelag = difftime_secs(lead(DatetimeUTC), DatetimeUTC)
  ) 

```

-   How many individuals were tracked? 3 Tiere

-   For how long were the individual tracked? Are there gaps? Zu Unterschiedlichen Zeiten

-   Were all individuals tracked concurrently or sequentially? also überlappend oder nacheinander? (überlappend: 2014 und 2015)

-   What is the temporal sampling interval between the locations? 15Min

```{r}
library("tidyverse")
wildschwein_BE

length(unique(wildschwein_BE$TierName))


wildschwein_BE |>
  group_by(TierID) |>
  summarise(
    start = min(DatetimeUTC),
    end = max(DatetimeUTC),
    duration = max(DatetimeUTC) - min(DatetimeUTC)
  )

wildschwein_BE %>% 
    st_drop_geometry() %>% 
    group_by(TierName) %>%
    summarise(duration_sec = sum(timelag, na.rm = TRUE), 
               duration_h = sum(timelag, na.rm = TRUE)/3600,
               from = min(DatetimeUTC, na.rm = TRUE),
               to = max(DatetimeUTC, na.rm = TRUE))

library(dplyr)

wildschwein_BE %>%
  slice_max(timelag, n = 1)

wildschwein_BE %>%
  st_drop_geometry() %>% 
  group_by(TierName) %>%
  summarise(sum_gaps_1h = sum(timelag > 3600, na.rm = TRUE),
            sum_gaps_2h = sum(timelag > 7200, na.rm = TRUE)) # Anzahl Zeitschritte > 1h

library(tidyverse)

ggplot(wildschwein_BE, aes(x= DatetimeUTC, y = TierName)) +
geom_line()

paste("Im Durchschnitt", round(mean(wildschwein_BE$timelag, na.rm = TRUE)/60, 0), "Minuten")

paste("Im Median", round(median(wildschwein_BE$timelag, na.rm = TRUE)/60, 0), "Minuten")
```

## Task 3: Distance between locations

```{r}
later <- lag(wildschwein_BE$geometry)
now <- wildschwein_BE$geometry


distance<-st_distance(later, now, by_element = TRUE)  # by_element must be set to TRUE

distance_by_element <- function(later, now){
  as.numeric(
    st_distance(later, now, by_element = TRUE)
  )
}
```

```{r}
wildschwein_BE$steplength <- distance_by_element(later, now)
head(wildschwein_BE)

```

### speed Berechnen

aus steplength and the timelag (from the last task).

```{r}
wildschwein_BE$speed <- round(wildschwein_BE$steplength/wildschwein_BE$timelag, 4)

head(wildschwein_BE)
```

### Visualize / Plausibility Check

Immer anschauen, ob es Sinn ergibt. Dann print und saven als Bild.

```{r}
wildschwein_sample <- wildschwein_BE %>%
  filter(TierName == "Sabi") %>%
  head(100)

library(tmap)
tmap_mode("view")

m <- tm_shape(wildschwein_sample) + 
  tm_dots()

print(tmap_leaflet(m))
tmap_save(m, "Week_2_Karte_Linie.html")

```

## Exercise B

Funktionen aus der Aufgabe A, die wir brauchen:

```{r}
library("readr")
library("sf")
library("dplyr")

difftime_secs <- function(later, now){
    as.numeric(difftime(later, now, units = "secs"))
}

distance_by_element <- function(later, now){
  as.numeric(
    st_distance(later, now, by_element = TRUE)
  )
}
```

### Import Data

```{r}
caro <- read_delim("Data/caro60.csv", ",") %>%
  st_as_sf(coords = c("E","N"), crs = 2056) %>%
  select(DatetimeUTC)
```

### Calculate speed at scale 1

Scale ist 120s zwischen den Messzeitpunkten. Jetzt den Speed berechnen mit scale 1 (zwischen den zeitpunkten)

```{r}
now = lag(caro$DatetimeUTC)
later = lead(caro$DatetimeUTC)

now[1:10]
later[1:10]

caro <- mutate(caro, 
               timelag = difftime_secs(later, now))

head(caro)

now = lag(caro$geometry)
later = lead(caro$geometry)

now[1:10]
later[1:10]

caro <- mutate(caro, 
               steplength = round(distance_by_element(later, now), 1))

caro <- mutate(caro, 
               speed = round(steplength/timelag, 3))

head(caro)

```

### Calculate speed at scale 2

Hier nehmen wir 240s scale, um diese zu vergleichen.

-   Tip: Use the `n = parameter` in `lead/lag` to increase the offset.
-   Store values **timelag, steplength and speed** in the columns `timelag2`, `steplength2` and `speed2` to distinguish them from the values from scale 1

```{r}
head(caro)

now = lag(caro$DatetimeUTC, n=2)
later = lead(caro$DatetimeUTC, n=2)

now[1:10]
later[1:10]

caro <- mutate(caro, 
               timelag2 = difftime_secs(later, now))

now = lag(caro$geometry, n=2)
later = lead(caro$geometry, n=2)

caro <- mutate(caro, 
               steplength2 = round(distance_by_element(later, now), 1))

caro <- mutate(caro, 
               speed2 = round(steplength2/timelag2, 3))

head(caro)

```

### Calculate speed at scale 3

Hier scale 480s

```{r}
now = lag(caro$DatetimeUTC, n=4)
later = lead(caro$DatetimeUTC, n=4)

caro <- mutate(caro, 
               timelag3 = difftime_secs(later, now))

now = lag(caro$geometry, n=4)
later = lead(caro$geometry, n=4)

caro <- mutate(caro, 
               steplength3 = round(distance_by_element(later, now), 1))

caro <- mutate(caro, 
               speed3 = round(steplength3/timelag3, 3))
head(caro)

```

### Compare speed across scales

Laube and Purves (2011). In their experiments, the authors observe:

-   A steady decrease in median speed as the temporal analysis scale increases;
-   A decrease in the overall variance in speed as the temporal scale increases;
-   Lower minimum values at the shortest temporal scales;

Wir wollen unsere Daten mit den verschiedenen Skalen nun auch vergleichen. Dafür müssen wir unsere Daten leicht modifizieren.

```{r}
head(caro |> 
  st_drop_geometry() |> 
  select(DatetimeUTC, speed, speed2, speed3))

```

Boxplot einer einzelnen Spalte im Datensatz:

```{r}
library(ggplot2)

ggplot(caro, aes(y = speed)) + 
    # we remove outliers to increase legibility, analogue
  # Laube and Purves (2011)
  geom_boxplot(outliers = FALSE)
```

Mit `pivot_longer` , tidyr machen wir einen long table, damit wir die Spalten der speeds vergleichen können. Dann machen wir daraus einen fertigen Boxplot, der Vergleiche zulässt.

```{r}
library(tidyr)

# before pivoting, let's simplify our data.frame
caro2 <- caro |> 
  st_drop_geometry() |> 
  select(DatetimeUTC, speed, speed2, speed3)

caro_long <- caro2 |> 
  pivot_longer(c(speed, speed2, speed3))
  
head(caro_long)

ggplot(caro_long, aes(name, value)) +
  # we remove outliers to increase legibility, analogue
  # Laube and Purves (2011)
  geom_boxplot(outliers = FALSE)
```

Man sieht, dass der median speed mit Scale 1 am höchsten war (120s), dann bei scale 2 (240s) und dann scale 3 bei 480s. Auch die Varianz nimmt ab mit zunehmender scale.

WARUM?

-   Kleine Zeitintervalle (z. B. 120 s):

    -   erfassen kurzfristige Bewegungen

    -   enthalten mehr „Spitzen“ (hohe Geschwindigkeiten)

    -   auch mehr Messrauschen

-   Große Intervalle (z. B. 480 s):

    -   mitteln Bewegung über längere Zeit

    -   Stopps und langsame Phasen werden mit einbezogen

    -   **dadurch sinkt die berechnete Geschwindigkeit**
